【裁判字號】    89,易,739
【裁判日期】    900814
【裁判案由】    竊盜等
【裁判全文】
臺灣士林地方法院刑事判決                          八十九年度易字第七三九號
    公  訴  人  臺灣士林地方法院檢察署檢察官
    被      告  丁○○
                戊○○
右列被告等因竊盜等案件，經檢察官提起公訴（八十九年度偵字第二七二號、八十九
年度偵字第一五五六號），及移送併案審理（八十九年度偵字第七○一七號、第七一
九○號、第七九○五號、第八○五九號、第一○三一六號），本院判決如左：
    主      文
丁○○共同連續竊盜，累犯，處有期徒刑壹年陸月。扣案鑰匙貳支均沒收。
戊○○收受贓物，累犯，處拘役伍拾日，如易科罰金以佰元折算壹日。
    事      實
一、丁○○前曾於民國七十九年間因施用毒品案件，經本院判處有期徒刑四年，嗣減
    為有期徒刑二年八月，於八十三年七月一日假釋出獄，並於八十四年七月二十五
    日因所餘刑期內未經撤銷假釋而以執行完畢論；又於八十六年間因違反麻醉藥品
    管制條例案件，經本院判處有期徒刑六月，於八十七年四月一日易科罰金執行完
    畢。丁○○猶不知警惕，竟意圖為自己不法之所有，基於概括之犯意，自八十八
    年十一月中旬某日起至八十九年十月十八日止，分別於如附表一編號1.至13.所示
    之時間、地點，以如附表一各「犯罪方法」欄所示之手段，連續竊取林昌盛、蕭
    宏純、陳順仁、林奮發、郭榮瑞、呂志洪、何秀惠、黃煌揚、周永隆、台馬企業
    有限公司、蕭鏡秋、王俊評、仲瑩室內裝潢有限公司（該公司所有車號ＣＵ─一
    一八五號自小貨車由劉振仲使用中）、等人所有如附表一各該編號「竊得財物」
    欄所示之財物，得手後供己使用或變賣花用。丁○○於遂行如附表一編號1.至8.
    所示之犯行後，因將竊得如附表一編號4.所示之自小貨車交付予知情之戊○○搬
    家使用（如後項所述），戊○○即於八十八年十二月十一日凌晨二時三十分許，
    駕駛該車行經臺北市○○路○段二五八號前時，為警查獲，經戊○○供述而於八
    十八年十二月三十日在臺北縣汐止市○○○街五巷二號四樓之樓梯間循線查獲丁○○，及扣得其所持有之馬達五個、檳榔切割機一台、漿糊機一台等贓物（均已
    發還各被害人），丁○○因另涉施用第二級毒品案件（另案處理），經本院裁定
    送勒戒處所施以觀察、勒戒後，因無繼續施用之傾向而於八十九年一月二十一日
    遭釋放。丁○○又基於同前之概括犯意，與互有犯意聯絡及行為分擔之丙○○（
    另案處理）遂行如附表一編號9.所示之竊行，並將竊得之皮包、梳子等贓物，透
    過知情之乙○○（另案處理）寄藏於位於臺北市○○區○○路一段一七一巷二十
    號三樓知情之高賢俊（另案處理）住處，嗣於八十九年四月十五日凌晨零時十分
    許，經警在臺北縣汐止市○○○街口查獲丙○○、乙○○二人，經渠等供述獲悉
    上情，惟丁○○經傳並未到案。其旋又基於同前之概括犯意，於遂行如附表一編
    號10.所示之竊行後，於八十九年七月二十一日晚間十時許騎乘該竊得之車號ＡＭ
    Ｒ─六○二號機車（該車為台馬企業有限公司所有，由許峰榕、許怡允管領使用
    中，經不詳之人改掛ＡＭＲ─八○二號車牌）行經臺北市南港區○○○路○段二
    七號前時，為警查獲並經移送臺灣士林地方法院檢察署（以下簡稱士林地檢署）
    檢察官訊問後，以新臺幣（以下同）二萬元交保。丁○○旋又基於同前之概括犯
    意，於遂行如附表一編號11.所示之竊行後，於八十九年七月二十六日晚間七時許
    騎乘該竊得之車號ＤＯＷ─三六二號機車（經不詳之人改掛已報廢之ＤＨＮ─三
    五八號機車車牌）行經臺北市○○區○○路一段七二號前時，為警查獲，並經移
    送士林地檢署檢察官訊問後，以限制住居飭回。丁○○旋又基於同前之概括犯意
    ，於遂行如附表一編號12.所示之竊行並使用竊得之車號ＲＴＴ─八七○號機車，
    並於八十九年八月十七日凌晨２時許在臺北市○○路○段一七三號前正要發動該
    車時，為警查獲，經移送士林地檢署檢察官訊問後飭回之。丁○○又基於同前之
    概括犯意，於遂行如附表一編號13.所示之竊行後，於八十九年十月三十一日凌晨
    四時四十分許駕駛該竊得之車號ＣＵ─一一八五號自小貨車（該車為仲瑩室內裝
    潢有限公司所有，由劉振仲管領使用中）附載不知情之闕壯瑞（另經不起訴處分
    ），行經臺北市○○區○○街口時，為警查獲。
二、戊○○前曾於八十年間犯賭博罪，經本院判處有期徒刑六月確定，於八十年十一
    月十三日執行完畢（此部份不構成累犯）；另於八十七年間因違反麻醉藥品管理
    條例案件，經臺灣基隆地方法院判處有期徒刑五月確定，於八十七年十月十三日
    執行完畢。戊○○猶不知警惕，明知丁○○所持有之車號Ｑ５—二二六九號自小
    貨車係來源不明之贓物，仍因急於搬家所需，於八十八年十二月十日下午五時許
    ，在臺北市○○路○段一七一巷二十號前向丁○○借用該車而予收受。嗣戊○○
    於八十八年十二月十一日凌晨二時三十分許，駕駛該車行經臺北市○○路○段二
    五八號前，為警查獲。
三、案經臺北縣警察局汐止分局、臺北市政府警察局內湖分局報請臺灣士林地方法院
    檢察署檢察官偵查起訴及移送併案審理。
      理      由
壹、被告丁○○部分：
一、右揭事實，業據被告丁○○於本院審理中坦承不諱，且查：
    (一)如附表一編號1.所示之事實，經被告丁○○於警訊中自承在卷（詳士林地檢署
      八十九年度毒偵字第一○九號偵查卷第七至八頁），核與被害人林昌盛於警訊
      、本院調查中指訴之情節相符（同前偵查卷第十四至十五頁、本院八十九年十
      二月十一日訊問筆錄），並參以被害人林昌盛於本院調查中所述：其為梵谷工
      地之鋼筋小包工，該工地約有二、三台剪鐵，平常外面隨處亂放，都有在使用
      ，且該工地尚有水電、板模、泥水等承包商，都需要用到電鑽等語，復經被告
      於本院調查中陳稱其已將該等竊得之剪鐵、電鑽等工具變賣求現等語（詳本院
      八十九年十一月二十日訊問筆錄），可徵該等工具仍具財產價值，應非廢棄之
      物品。
    (二)如附表一編號2.所示之事實，經被告丁○○於警訊中自承在卷（同前偵查卷第
      七至八頁），核與被害人蕭宏純於警訊、本院調查中指訴之情節相符（同前偵
      查卷第十五頁、本院八十九年十二月十一日訊問筆錄），並參以被害人蕭宏純
      於本院調查中陳稱：該釣蝦場烤蝦所使用之竹插屬於消耗品，一箱約四、五百
      元，淹水後擺放在釣蝦場的竹插，如未泡過水就是還要的，之前並無人說要取
      用釣蝦場的竹插等語。及被告丁○○於本院調查中自承：「……我知道那邊有
      竹籤我可以用到，所以我過去那邊看看，就發現有整箱未拆封的，但上面有些
      灰塵。我想拿回來供自己出售海產給攤販時當作贈品用。」、「（問：去取竹
      籤有無經過該釣蝦場老闆同意？）沒有。」等語（詳本院八十九年十一月二十
      日訊問筆錄），顯見被告丁○○自該釣蝦場不告而取之竹插仍具財產價值，雖
      該物品放置之處所為已結束營業之釣蝦場，惟並非人煙罕至、專事堆放廢棄物
      之場所，客觀上已難認定為無主物或廢棄物，是被告丁○○於搬運該等竹插時
      ，對該等竹插為有主物一事應有認識，其竊盜犯行至為明確。
    (三)如附表一編號3.所示之事實，經被告丁○○於警訊中自承在卷（同前偵查卷第
      七至八頁），核與被害人陳順仁於警訊、本院調查中指訴之情節相符（同前偵
      查卷第十二至十三頁、本院八十九年十二月十一日訊問筆錄），並參以被害人
      陳順仁於本院調查中所述：所失竊之物品擺在地下二樓，係每天施工所必須使
      用的工具等語，當不致有誤認為廢棄物品之可能。又被害人陳順仁雖亦於本院
      調查中指稱工地門鎖有遭破壞等語，然警方查獲被告丁○○當時，並未扣得任
      何行竊之工具，且無積極證據可證被告丁○○有持用工具壞門鎖之行為，故難
      認其有加重竊盜之行為。
    (四)如附表一編號4.所示之事實，經被告丁○○於警訊中自承在卷（詳士林地檢署
      八十九年度偵字第二七二號偵查卷第八至九頁），核與被害人杜春發於警訊、
      本院調查中指訴之情節（同前偵查卷第十頁、本院九十年一月十六日訊問筆錄
      ）、被告戊○○於警訊、偵查及本院調查中所述之內容（同前偵查卷第五至七
      頁、第三八頁背面、第五七頁、本月八十九年八月八日訊問筆錄）均相符合，
      並參以被害人杜春發於本院調查中陳稱：「（問：丁○○是在何時告訴你使用
      你車子的事？）是他被警查獲之後，他才告訴我是他開去用的。」、「（問：
      你那時如何反應？）我絕對不可能借給他的。」、「我是做生意回來晚上七、
      八點到早上五點之間不用。但五點以後要去批貨，所以車子失竊對我造成不便
      ，我天天在找。」等語，衡諸常情，被告丁○○既自稱與證人杜春發熟識且知
      悉該車輛為杜春發所失竊之物，何以當被告戊○○前來借用該車時，竟不告知
      其應向杜春發借用，反而擅自將該車借予被告戊○○使用，並特別叮嚀「該車
      有問題，要小心點」云云，如謂其並無不法所有之意圖，何人能信。故此部分
      犯行亦堪認定。
    (五)如附表一編號5.所示之事實，經被告丁○○於警訊中自承在卷（詳士林地檢署
      八十九年度毒偵字第一○九號偵查卷第七至八頁），核與被害人郭榮瑞於警訊
      中指訴之情節相符（詳士林地檢署八十九年度毒偵字第一○九號偵查卷第十至
      十一頁），且經被告丁○○於偵查中自承：該抽風馬達係放置在釣蝦場櫃檯後
      面等語（同前偵查卷第三十頁背面），而保險箱一個、抽風馬達五個，顯具財
      產價值，復放置於被害人郭榮瑞私人所有之釣蝦場內，被告丁○○於搬運該等
      物品時，應不致有誤認為無主物或廢棄物之可能。
    (六)如附表一編號6.所示之事實，經被告丁○○於警訊中自承在卷（同前偵查卷第
      七至八頁），核與被害人呂志洪於警訊、本院調查中指訴情節相符（同前偵查
      卷第十七頁、本院九十年五月八日訊問筆錄），雖被害人呂志洪陳稱：失竊當
      時，警員係調閱社區錄影帶查獲行竊之人等語，而經本院向警函調該捲錄影帶
      ，經臺北縣警察局汐止分局覆以：「當時是由刑事組偵查員己○○至汐止市北
      峰里里辦公處觀看（因分割畫面其他機台無法觀看）社區街道監視錄影帶，得
      知竊取豬肉嫌疑人為丁○○，本分局並未保管該捲錄影帶。」等情，有該分局
      九十年五月十八日北警汐刑坤字第○八七七六號函附卷可憑，然經證人己○○
      於本院調查中結證：「當時我是該處刑事管區，當時里長取出社區聯防的錄影
      帶，經倒帶觀看，社區守望相助巡邏員指出是被告丁○○偷的。」、「（問：
      你有無看過該捲錄影帶？）有。」、「（問：錄影帶上竊賊能否分辨？）人的
      外型和動作都看得很清楚，顏面我來看是看不清楚，因為我和被告丁○○不認
      識，但巡邏人員看的話，就很清楚是被告丁○○，因為該處是菜市場，被告丁○○曾經在那邊賣魚。」、「（問：錄影帶中，該人如何行竊？）錄影帶有顯
      示時間，一開始是中盤商先將豬貨卸在豬攤上，之後犯嫌從該處出入，身上有
      扛豬肉，有被攝影到，是否有開小貨車，我不記得。」等語（詳本院九十年七
      月三十一日訊問筆錄），故此部分事證應屬明確。
    (七)如附表一編號7.所示之事實，經被告丁○○於警訊中自承在卷（同前偵查卷第
      七至八頁），核與被害人何秀惠於警訊、本院調查中指訴之情節相符（同前偵
      查卷第十六頁、本院九十年三月二十八日訊問筆錄），並參以被害人何秀惠於
      本院調查中所述：其所失竊之檳榔切割機放在檳榔攤外面，有用繩子綁在門的
      旁邊，看起不會很舊，因為還有在使用保養，失竊前一天打烊時還在，隔天早
      上來時，就發現不見了等語。該檳榔切割機既緊靠被害人何秀惠每日營業之檳
      榔攤放置，且用繩子拴綁，已足以表徵為該檳榔攤每日所使用之生財工具，顯
      非無主物或廢棄物甚明。
    (八)如附表一編號8.所示之事實，經被告丁○○於警訊中自承在卷（同前偵查卷第
      七至八頁），核與被害人黃煌揚於警訊、本院調查中指訴之情節相符（同前偵
      查卷第十八頁、本院九十年三月二十日訊問筆錄），且參以被害人黃煌揚於本
      院調查中所述：其將失竊的醬糊機和鐵剪裝在壹個箱子裡，箱子還有用木皮作
      裝飾，連箱子也被竊了，從箱子的外觀，不會認為是不要的東西，該等醬糊機
      、鐵剪是新的，其只用了半年多，並無故障，領回後還可以繼續使用等語。是
      被害人黃煌揚對該等工具尚用心保管，在客觀上且足以表徵為有主物，被告丁○○主觀上要無可能誤認該醬糊機及鐵剪為無主物或廢棄物。
    (九)如附表一編號9.所示之事實，經被害人周永隆於警訊、偵查及本院調查中指訴
      明確（詳士林地檢署八十九年度偵字第八○五九號偵查卷第二六頁、第四十至
      四一頁、本院九十年一月十六日訊問筆錄），核與共犯丙○○於警訊中（同前
      偵查卷第二十頁）、證人乙○○於警訊、偵查中（同前偵查卷第二二頁、第三
      八頁）、證人高賢俊於偵查中（同前偵查卷第二四至二五頁）所述內容均相符
      合，並參以被害人周永隆於本院調查中所述：失竊地點是倉庫，平常只有關門
      沒有上鎖，放置物品很雜，有的有裝箱，有的是散置的，被竊的皮包及梳子原
      來預定運往巴拉圭銷售，所以是用紙箱裝箱，在該包裝之下，不可能讓人誤認
      皮包和梳子是丟棄的物品等語。證人乙○○亦於本院調查中證稱：丙○○託其
      詢問是否有人要買該批皮包及梳子，渠等一起去找高賢俊，高賢俊當時沒有工
      作，打算把該等皮包拿去擺地攤賣，丁○○說看賣多少再來結算等語（詳本院
      九十年三月二十日訊問筆錄）。而該等皮包、梳子放置於他人之倉庫內，並非
      人煙罕至、專事堆放廢棄物之處所，客觀上均足以表徵該等物品並非無主物或
      廢棄物，被告丁○○主觀上要無誤認之可能。
    (十)如附表一編號10.所示之事實，經被害人許峰榕於警訊、偵查中（詳士林地檢署
      八十九年度偵字第七○一七號偵查卷第十五頁、第三九頁）、被害人許怡允於
      偵查中（同前偵查卷第三九頁）指訴在卷；另如附表一編號11.所示之事實，亦
      經被害人蕭鏡秋於警訊（詳士林地檢署八十九年度偵字第七一九○號偵查卷第
      十四頁）、偵查中（詳士林地檢署八十九年度偵字第七○一七號偵查卷第四○
      頁）指訴明確。被告丁○○就其於警訊、偵查中所辯稱：該二部機車，係其分
      別向不詳姓名、年籍，稱謂為「小李」、「眼鏡」之人所借騎云云，均無法舉
      證以實其說，且參諸一般出借、借用車輛之人，無不互相約定使用之期限、歸
      還方式，及交付行車執照，或明其來源，或保障其財產權，且於發生交通事故
      時，得以追究真正之事主及其責任，是應無對不明身分之人出借或借用車輛之
      可能，被告丁○○竟頻頻為之，衡與常情未合，故應以其於本院審理中之自白
      為可採。從而，被告丁○○辯稱於八十九年七月二十一日晚間被警查獲時所扣
      得之機車鑰匙二支係綽號「小李」之男子所交付云云，亦無足採，應認被告丁○○所持以行竊之該二支鑰匙為其本人所有。
    (十一)如附表一編號12.所示之事實，經被告丁○○於警訊、偵查中自白不諱（詳士林
      地檢署八十九年度偵字第七九○五號偵查卷第十四至十六頁），核與被害人王
      俊評於警訊中指訴之情節相符（同前偵查卷第十七頁）。
    (十二)如附表一編號13.所示之事實，經被告丁○○於警訊、偵查中自白不諱（詳士林
      地檢署八十九年度偵字第一○三一六號偵查卷第七至九頁、第二七頁），核與
      被害人劉振仲於警訊中指訴之情節（同前偵查卷第十二至十三頁）、證人闕壯
      瑞於警訊、偵查中證述之內容（同前偵查卷第十至十一頁、第二八頁）均相符
      合。
    綜上所述，復有贓物認領保管單九份、臺北縣警察局車輛失竊尋獲受理報案單一
    份、車輛竊盜、車牌失竊資料個別查詢報表二份在卷可稽，及鑰匙二支扣案可資
    為佐，被告丁○○連續竊盜之犯行洵堪認定，應依法論科。
二、核被告丁○○所為如附表一編號1.至13.所示之犯行，均係犯刑法第三百二十條第
    一項之竊盜罪。臺灣士林地方法院檢察署於八十九年八月三十一日以甲○會八九
    偵七○一七字第六九五七號函移送併案審理該署八十九年度偵字第七○一七號、
    第七一九○號被告丁○○所涉如附表一編號10.、11.所示之竊行、於八十九年九月
    二十九日以甲○會八九偵七九○五字第七七五七號函移送併案審理該署八十九年
    度偵字第七九○五號、第八○五九號被告丁○○所涉如附表一編號9.、12.所示之
    竊行、於八十九年十一月二十七日以甲○守八九偵一○三一六字第九二七二號函
    移送併案審理該署八十九年度偵字第一○三一六號被告丁○○所涉如附表一編號
    13.所示之竊行，雖未經提起公訴，然與起訴事實間，皆有連續犯之裁判上一罪關
    係，本院自應併予審究，附此敘明。其中被告丁○○所為如附表一編號9.所示之
    竊行，與證人丙○○間有犯意之聯絡，行為之分擔，均為共同正犯，應就各共犯
    之所為負全部責任。按刑法所謂以竊盜為常業，係指恃竊盜為生者而言，上訴人
    遇便行竊雖有三次，究與恃為生活之情形不同，最高法院所著十九年度上字第一
    四七四號判例意旨可資參照。本件被告丁○○雖有連續十三次之竊行，然其中五
    次竊取車輛之目的僅在供己代步使用，且其所竊之車輛均已尋獲交由各被害人領
    回，其餘竊行歷時近一年，尚無積極證據可認被告丁○○有恃以為生而為常業之
    意思，公訴人於本院審理中請求論處被告常業竊盜之罪，容有未洽，論告所引適
    用之法條應予變更。被告丁○○先後十三次竊盜犯行，時間緊接，手法相同，且
    係犯構成要件相同之罪名，顯係基於概括犯意而為，應依連續犯之規定論以一罪
    ，並依法加重其刑。又查被告丁○○有如事實欄第一項所載之犯罪科刑及執行情
    形，此為其所供承，復有臺灣高等法院被告全國前案紀錄表一份存卷可按，其受
    有期徒刑之執行完畢後五年以內再犯本件有期徒刑以上之罪，為累犯，應依法遞
    予加重其刑。爰審酌被告丁○○正值壯年，不思以己力正當謀生，竟為貪圖不法
    利益，連續竊取財物，屢屢損害他人之財產權，且經警查獲並移送偵查機關獲釋
    後，仍多次重施故技行竊他人財物，顯視國法為無物，存有僥倖之心，惡性非微
    ，並參酌其犯罪之手段、所生危害，犯後尚試圖掩飾部分犯行，及至本院審理時
    ，終能坦承所為等一切情狀，量處如主文第一項所示之刑。
三、於八十九年七月二十一日查獲被告丁○○時所扣得之鑰匙二支，為供犯罪所用之
    物，且係被告丁○○所有，已如前述，爰併為沒收之諭知。
四、至公訴人雖於本院審理中論告時請求對被告丁○○宣告強制工作，惟按保安處分
    係對受處分人將來之危險性所為拘束其身體、自由等之處置，以達教化與治療之
    目的，乃為刑罰之補充制度。本諸法治國家保障人權之原理及刑法之保護作用，
    其法律規定之內容，應受比例原則之規範，使保安處分之宣告，與行為人所為行
    為之嚴重性、行為人所表現之危險性，及對於行為人未來行為之期待性相當。而
    保安處分中之強制工作，旨在對嚴重職業性犯罪及欠缺正確工作觀念或無正常工
    作因而犯罪者，強制其從事勞動，以學習一技之長及正確之謀生觀念，使其日後
    重返社會後，能適應社會生活，此觀刑法第九十條第一項及竊盜犯贓物犯保安處
分條例第三條第一項規定，亦均係本此意旨而制定，而由法院視行為人之危險性
    格，決定應否交付強制工作，以達特別預防之目的。據此，拘束其中不具社會危
    險性之受處分人之身體、自由部分，其所採措施與所欲達成預防矯治之目的及所
    需程度，即不合憲法第二十二條所定之比例原則（司法院大法官會議釋字第四七
    一號解釋意旨參照）。本件被告丁○○此次所涉竊盜犯行，固多達十三次，然其
    分布時間近一年，其中多次係為便於代步而竊取交通工具，非有慣常性，且被告
    丁○○行竊時均係以徒手為之，復多為單獨行竊，並非有計劃之竊盜集團，尚難
    認其有犯罪之習慣，是本院認依其情節，認諭知宣告刑已足收矯治之效，尚無併
    予宣告保安處分之需，附此敘明。
五、公訴意旨另以：被告丁○○於如附表二所示之時間、地點，竊得如附表二所列之
    財物，因認被告丁○○另涉犯該部分之竊盜罪嫌云云。惟：
    (一)按犯罪事實應依證據認定之，無證據不得推定其犯罪事實，刑事訴訟法第一百
      五十四條定有明文。
    (二)訊據被告丁○○堅決否認有何公訴人所指如附表二所示之竊行，辯稱：伊未竊
      取該等物品等語。公訴人認被告丁○○另涉此部分之竊盜犯行，無非係以被告
      丁○○於警訊中之自白及被害人郭榮瑞於警訊中之指訴為其論據。然查：被害
      人郭榮瑞於警訊中僅指稱被竊之事實，並未確定為被告丁○○所為；且被害人
      郭榮瑞於該次遭竊時所損失之電腦一台、列表機一台、錄放影機一台、Ｖ８錄
      影機一台等物，均未於被告丁○○住處查獲；而被害人郭榮瑞亦指稱：其住處
      曾二次遭竊等語（詳八十九年度毒偵自第一○九號偵查卷第十頁背面），故雖
      被告丁○○曾至該處行竊一次，尚難因之遽認另一次竊行亦係被告丁○○所為
      ；況被告丁○○已承認如附表一編號5.所示之犯行，果其確有如附表二所示之
      行為，實無再加爭執之必要。此外，復查無其他積極證據足資證明被告丁○○
      確有此部分之行為，本應就此部分為被告丁○○無罪之諭知，惟公訴人既認為
      此部分與前開論罪科刑部分有連續犯之裁判上一罪關係，爰不就如附表二所示
      犯行另為無罪之諭知，併予說明。
貳、被告戊○○部分：
一、訊據被告戊○○固不否認於右揭時間、地點取得車號Ｑ５—二二六九號自小貨車
    之事實，惟矢口否認有何收受贓物之犯行，辯稱：因丁○○亦有同類型之小貨車
    ，伊房屋因遭法院拍賣而急於搬家，故向丁○○借車使用，丁○○雖有告訴伊該
    車有問題，但因該車之車燈不亮、雨刷損壞，伊以為是說車子本身性能問題，並
    不知道是贓車云云。然查：
    (一)上開車號Ｑ５—二二六九號自小貨車係被害人林奮發所有並交由其女婿杜春發
      管領使用，於八十八年十二月五日在臺北縣汐止市○○街五號前失竊等情，業
      據被害人杜春發於警訊中及本院審理中指訴甚詳，並有贓物認領收據一紙在卷
      可稽。
    (二)有關上開自小貨車之來源有問題一節，業據被告丁○○於偵查中供稱：「……
      戊○○來跟我借車，我有跟他說車子有問題，要他小心點。」、「（問：你有
      無交付該車的行照給戊○○？）他有問我該車有無行照，我說有，在車內。」
      等語（詳士林地檢署八十九年度偵字第二七二號偵查卷第三七頁背面、第三八
      頁），雖被告戊○○以：伊以為被告丁○○所稱車有問題，係指車子本身有問
      題云云為辯，然查，被告戊○○係因急於搬家始向被告丁○○借用車輛，且當
      時天候為冬日之傍晚，復為有雨之天氣等情，此經伊於偵查中陳明：「……該
      車是我向丁○○借的，是在查獲當天的傍晚。」、及本院審理中陳述：「（問
      ：你借車當天是否有下雨？）有點雨。」、「我是週五晚上去向他（按指被告
      丁○○）借的，因為我要利用週六、日來搬家。」等語明確（詳同前偵查卷第
      五七頁背面、本院審理筆錄），故該車是否堪用於搬家，應為被告戊○○所關
      切，如伊誤認被告丁○○特別交代「車子有問題，要小心點」一語，係指車子
      本身有問題，自應追問被告丁○○所指為何，以免於使用中發生故障，輕則延
      誤搬家，重則傷及自身或他人安全，此為事理之常，惟被告戊○○竟未加任何
      詢問，即逕為駕駛該車，顯見其對於被告丁○○所稱「該車有問題，要小心點
      」一語，係指車輛之來源有問題一事，當有所認知。
    (三)況上開自小貨車之廠牌為中華，出廠年份為西元一九九六年，排氣量為一○六
      一毫升，載重為○‧八八公噸，有該車之汽車車籍查詢列印資料附卷可參，而
      被告丁○○所有之車號ＤＰ─○○四九號自小貨車，其廠牌為福特六和，出廠
      年份為西元一九九九年，排氣量為九七○毫升，載重為○‧八一公噸，有該車
      之汽車新領牌照登記書在卷可按，二者各項規格均不相同，且參以被害人杜春
      發於本院審理中所證：「（問：你如何分辨你的車和丁○○的車？）他（按指
      被告丁○○）的比較新，我的比較舊，但篷布都做一樣的，我自己的車開好幾
      年，我一眼就能認識。」、「（問：這二部車外型有何不一樣？）顏色深藍色
      ，外型新舊一看就知道。」等語（詳本院審理筆錄），足見上開二車極易分辨
      區隔，應不致有誤認之可能。
    (四)退萬步言之，經被告戊○○既於偵查中陳明：「（問：有無向他拿行照？）沒
      有，行照在車上，我看到行照放在車內，車主是杜春發我也認識。」等語，核
      與被告丁○○於偵查中所述：「（問：你有無交付該車的行照給戊○○？）他
      有問我該車有無行照，我說有，在車內。」等語相符（詳八十九年度偵字第二
      七二號偵查卷第三十七頁背面至第三十八頁、第五十七頁背面），姑不論被告
      戊○○於借車當時對於被告丁○○所稱：「車子有問題，要小心點」一語之認
      知為何，伊既亦熟識杜春發，且嗣後於該車內發現非被告丁○○所有之行車執
      照時，焉有不懷疑被告丁○○所稱「車子有問題，要小心點」一語，係指車子
      來源有問題之理，又豈有不對被告丁○○何以能出借杜春發所使用之車輛一事
      生疑。是被告戊○○於看見該車之行車執照時，已明知該車非被告丁○○所有
      ，猶仍繼續使用之，其有收受贓物之犯行，益徵明確。
    承上各節，被告戊○○所辯殊難採信，本件事證已臻明確，應依法論科。
二、核被告戊○○所為，係犯刑法第三百四十九條第一項之收受贓物罪。又被告戊○○有如事實欄第二項所載之犯罪科刑及執行情形，此為其所供承，復有臺灣高等
    法院被告全國前案紀錄表一份存卷可按，其受有期徒刑之執行完畢後五年以內再
    犯本件有期徒刑以上之罪，係屬累犯，應依法加重其刑。爰審酌被告戊○○係因
    急於搬家需用車輛，始一時失慮，致罹刑典，及其犯罪之手段、生活狀況、智識
    程度、犯罪所生之損害、犯罪後之態度等一切情狀，量處拘役伍拾日之刑。又按
    被告戊○○犯罪後，刑法第四十一條業已修正為「犯最重本刑為五年以下有期徒
    刑以下之罪，而受六個月以下有期徒刑或拘役之宣告，因身體、教育、職業、家
    庭之關係或其他正當事由，執行顯有困難者，得以一元以上三元以下折算一日，
    易科罰金。但確定因不執行所宣告之刑，難收矯正之效，或難以維持法秩序者，
    不在此限。併合處罰之數罪，均有前項情形，其應執行之刑逾六月者，亦同。」
    於九十年一月十日公布，同年一月十二日施行，是被告戊○○犯後法律已有變更
    ，經比較新舊法，以修正後之刑法第四十一條第一項較有利於被告戊○○，自應
    適用新法，就前開宣告刑部分諭知易科罰金之折算標準。
據上論斷，應依刑事訴訟法第二百九十九條第一項前段，刑法第二條第一項前段、第
二十八條、第五十六條、第三百二十條第一項、第三百四十九條第一項、第四十七條
、第四十一條第一項前段、第三十八條第一項第二款，罰金罰鍰提高標準條例第一條
前段、第二條，判決如主文。
本案經檢察官譚德周到庭執行職務。
中      華      民      國     九 十     年     八     月     十 四     日
      臺灣士林地方法院刑事第一庭
                                      法  官
如不服本判決，應於判決送達後十日內，向本院提出上訴狀。
附錄本案論罪科刑法條：
刑法第三百二十條第一項
意圖為自己或第三人不法之所有，而竊取他人之動產者，為竊盜罪，處五年以下有期
徒刑、拘役或五百元以下罰金。
刑法第三百四十九條第一項
收受贓物者，處三年以下有期徒刑、拘役或五百元以下罰金。
附表一：
┌──┬────┬─────┬───┬─────┬──────┬─────
│編號│犯罪時間│犯 罪 地點│被害人│竊得 財 物│犯 罪 方 法 │備
├──┼────┼─────┼───┼─────┼──────┼─────
│ 1. │年月│臺北縣汐止│林昌盛│剪鐵一支、│丁○○趁無人│(一)即起訴書
│    │中旬某日│市○○街七│      │電鑽一支  │注意之際，進│
│    │下午５時│六巷之梵谷│      │          │入該工寮內行│
│    │許      │工地工寮內│      │          │竊上開物品得│
│    │        │          │      │          │手。        │
├──┼────┼─────┼───┼─────┼──────┼─────
│ 2. │年月│臺北縣汐止│蕭宏純│烤蝦用竹插│丁○○趁無人│(一)即起訴書
│    │中旬某日│市○○路十│      │一箱      │注意之際，進│
│    │晚間１０時│七號旁釣蝦│      │          │入無人看管且│
│    │許      │場內      │      │          │已停止營業之│
│    │        │          │      │          │釣蝦場內行竊│
│    │        │          │      │          │上開物品得手│
│    │        │          │      │          │。          │
├──┼────┼─────┼───┼─────┼──────┼─────
│ 3. │年月│臺北市南港│陳順仁│電動鎚三支│丁○○趁無人│(一)即起訴書
│    │日晚間│區○○街一│      │、鑽尾二支│注意之際，進│(二)該工地係
│    │１０時許  │段十六號旁│      │、電鑽一台│入未上鎖之「│  工具將門
│    │        │（公園與我│      │鑽尾三支、│公園與我」工│  竊後離去
│    │        │）工地    │      │電桿機一台│地地下室內行│(三)嗣丁○○
│    │        │          │      │、手握砂碖│竊上開物品得│  遭破壞致
│    │        │          │      │機三台、電│手。        │  之入內行
│    │        │          │      │表內附鉤錶│            │
│    │        │          │      │一台、感應│            │
│    │        │          │      │器三支（俗│            │
│    │        │          │      │稱機器貓內│            │
│    │        │          │      │附老鼠）、│            │
│    │        │          │      │鉗子三支、│            │
│    │        │          │      │無線電對講│  │
│    │        │          │      │機二支    │            │
├──┼────┼─────┼───┼─────┼──────┼─────
│ 4. │年月│臺北市南港│林奮發│車號Ｑ五─│丁○○趁無人│(一)起訴書誤
│    │８日下午│區○○路附│所有，│二二六九號│注意之際，以│(二)該車係於
│    │８時許  │近某處    │並交由│自小貨車一│該車上之鑰匙│  晨３時許
│    │        │          │其女婿│輛        │啟動電門竊取│  忠一街五
│    │        │          │杜春發│          │該車得手。  │  竊取後，
│    │        │          │管領使│          │            │  港區三重
│    │        │          │用中。│          │            │  為丁○○
│    │        │          │      │          │            │(三)上開車輛
│    │        │          │      │          │            │  。
├──┼────┼─────┼───┼─────┼──────┼─────
│ 5. │年月│臺北縣汐止│郭榮瑞│保險箱一個│丁○○趁夜間│(一)即起訴書
│    │日晚間│市○○路一│      │、抽風馬達│無人注意之際│(二)上開抽風
│    │某時許  │段二三五號│      │五個      │，進入已停止│  還郭榮瑞
│    │        │旁之大同釣│      │          │營業之釣蝦場│
│    │        │蝦場內    │      │          │內行竊上開物│
│    │        │          │      │          │品得手。    │
├──┼────┼─────┼───┼─────┼──────┼─────
│ 6. │年月│臺北縣汐止│呂志洪│半隻豬肉  │丁○○見該攤│(一)即起訴書
│    │日凌晨│市○○○街│      │          │位無人看管之│
│    │３時許  │菜市場內  │      │          │際，即竊取上│
│    │        │          │      │          │開物品得手。│
├──┼────┼─────┼───┼─────┼──────┼─────
│ 7. │年月│臺北市南港│何秀惠│檳榔切割機│丁○○見該切│(一)即起訴書
│    │日凌晨│區○○街一│      │一台      │割機放置於檳│(二)起訴書誤
│    │２時許  │段一九九巷│      │          │榔攤外，即趁│  惠。
│    │        │十一弄二號│      │          │無人注意之際│(三)上開檳榔
│    │        │前檳榔攤外│      │          │，竊取該機器│  發還何秀
│    │        │          │      │          │得手。      │
├──┼────┼─────┼───┼─────┼──────┼─────
│ 8. │年月│臺北縣汐止│黃煌揚│箱子一只（│丁○○趁無人│(一)即起訴書
│    │日下午│市○○街一│      │內置醬糊機│注意之際，進│(二)上開醬糊
│    │某時許  │三五號對面│      │一台、鐵剪│入未上鎖之倉│  黃煌揚。
│    │        │檳榔攤旁之│      │二支）    │庫內，竊取上│
│    │        │倉庫內    │      │          │開物品得手。│
├──┼────┼─────┼───┼─────┼──────┼─────
│ 9. │年４月│臺北縣汐止│周永隆│皮包七百個│丁○○夥同林│(一)與丙○○
│    │８日晚間│市○○街一│      │、梳子七十│錦坤侵入未上│  同行竊。
│    │某時    │號        │      │支        │鎖之獨棟木造│(二)丁○○、
│    ││          │      │          │鐵架倉庫內行│  安（另案
│    │        │          │      │          │竊上開物品得│  物寄藏於
│    │        │          │      │          │手。        │  理）位於
│    │        │          │      │          │            │  港路一段
│    │        │          │      │          │            │  三樓住處
│    │        │          │      │          │            │(三)於年４
│    │        │          │      │          │            │  十分許，
│    │        │          │      │          │            │  止市民族
│    │        │          │      │          │            │  坤、林順
│    │        │          │      │          │            │  供述獲悉
│    │        │          │      │          │            │(四)上開物品
│    │        │          │      │          │            │  隆。
├──┼────┼─────┼───┼─────┼──────┼─────
│ 10. │年７月│臺北市南港│台馬企│車號ＡＭＲ│丁○○趁無人│(一)該車係於
│    │日晚間│區○○○路│業有限│─六○二號│注意之際，以│  臺北市南
│    │１０時許  │二段九之二│公司所│機車一輛  │其所有之鑰匙│  段九之二
│    │        │號前      │有，由│          │二支啟動電門│  竊取後，
│    │        │          │許峰榕│          │竊取該車得手│  Ｒ─八○
│    │        │          │、許怡│          │。          │  臺北市南
│    │        │          │允管領│          │            │  詳地點，
│    │        │          │使用中│          │            │(二)丁○○於
│    │        │          │。    │          │            │  間１０時騎
│    │        │          │      │          │            │  北市南港
│    │        │          │      │          │            │  二七號前
│    │        │          │      │          │            │(三)上開機車
│    │        │          │      │          │            │  。
├──┼────┼─────┼───┼─────┼──────┼─────
│ 11. │年７月│臺北縣汐止│蕭鏡秋│車號ＤＯＷ│丁○○見該機│(一)該車係於
│    │日晚間│市○○○路│      │─三六二號│車電門插有鑰│  午７時
│    │７時許  │不詳地點之│      │機車一輛  │匙，即趁無人│  港區富康
│    │        │電動玩具店│      │          │注意之際竊取│  為不詳之
│    │        │前        │      │          │得手。      │  掛已報廢
│    │        │          │      │          │            │  八號機車
│    │        │          │      │          │            │  臺北縣汐
│    │        │          │      │          │            │  詳地點之
│    │        │          │      │          │            │  繼為洪振
│    │        │          │      │          │            │(二)丁○○於
│    │        │          │      │          │            │  間７時許
│    │        │          │      │          │            │  北市南港
│    │        │          │      │          │            │  二號前時
│    │        │          │      ││            │(三)上開機車
│    │        │          │      │          │            │  。
├──┼────┼─────┼───┼─────┼──────┼─────
│ 12. │年８月│臺北縣汐止│王俊評│車號ＲＴＴ│丁○○見該機│(一)丁○○於
│    │日晚間│市○○街三│      │─八七○號│車電門插有鑰│  晨２時許
│    │８時許  │五號前    │      │機車一輛  │匙，即趁無人│  一段一七
│    │        │          │      │          │注意之際竊取│  該車時，
│    │        │          │      │          │得手。      │(二)上開機車
│    │        │          │      │          │            │  發還王俊
├──┼────┼─────┼───┼─────┼──────┼─────
│ 13. │年１０月│臺北縣汐止│仲瑩室│車號ＣＵ─│丁○○見該車│(一)丁○○於
│    │日上午│市○○○路│內裝潢│一一八五號│車門未鎖、鑰│  晨４時
│    │７時許  │五四巷十五│工程有│自小貨車一│匙疏未取下，│  載不知情
│    │        │弄五號前  │限公司│輛        │即趁無人注意│  不起訴處
│    │        │          │所有，│          │之際竊取該車│  市南港區
│    │        │          │由劉振│          │得手。      │  警查獲。
│    │        │          │仲管領│          │            │(二)上開車輛
│    │        │          │使用中│          │            │  。
└──┴────┴─────┴───┴─────┴──────┴─────
附表二 ：
┌──┬────┬─────┬───┬─────┬──────┬─────
│編號│犯罪時間│犯 罪 地點│被害人│竊得 財 物│犯 罪 方 法 │備
├──┼────┼─────┼───┼─────┼──────┼─────
│ 1. │年月│臺北縣汐止│郭榮瑞│龍門電腦一│            │(一)即起訴書
│    │１０日凌晨│市○○路一│      │台、列表機│            │
│    │某時    │段二三五號│      │一台、錄放│            │
│    │        │旁之大同釣│      │影機一台、│            │
│    │        │蝦場內    │      │Ｖ８錄影機│            │
│    │        │          │      │一台      │            │
└──┴────┴─────┴───┴─────┴──────┴─────


司法院資訊處製作；財團法人民間司法改革基金會備份。
